【裁判字號】    95,訴,494
【裁判日期】    950630
【裁判案由】    違反著作權法
【裁判全文】
臺灣彰化地方法院刑事判決               95年度訴字第494號
公  訴  人  臺灣彰化地方法院檢察署檢察官
被      告  甲○○
選任辯護人  陳青來律師
上列被告因違反著作權法案件，經檢察官提起公訴（95年度偵字
第1004號）及移送併案審理（95年度偵字第2625號），本院合議
庭裁定由受命法官獨任進行簡式審判程序，判決如下：
    主  文
甲○○以意圖銷售而擅自以重製之方法侵害他人之著作財產權為
常業，處有期徒刑壹年貳月。扣案如附表貳所示之物均沒收。
    犯罪事實
一、甲○○係設於彰化縣員林鎮○○路353 號「阿宗個人音樂工
    作室」之實際負責人，經營販售電腦伴唱機業務，竟基於意
    圖銷售而擅自以重製之方法侵害他人之著作財產權為常業之
    犯意、明知係侵害著作財產權之重製物而散布為常業之犯意
    ，於民國93年底某日起，以不詳方法取得如【附表壹】所示
    之燒錄有未經享有著作財產權之音圓國際股份有限公司（下
    稱音圓公司）同意或授權而重製之音樂著作之磁片，在上開
    「阿宗個人音樂工作室」，將上揭歌曲擅自重製至其自行組
    裝電腦伴唱機硬碟內；於94年10月間某日，在位於臺中市○
    ○路與干城路口附近之跳蚤市場處，向真實姓名、年籍均不
    詳之成年男子，以新臺幣（下同）7,000 元之價格購得內建
    有未經享有著作財產權之音圓公司同意或授權而重製之如【
    附表壹】所示之音樂著作之SIPO廠牌KD210 型電腦伴唱機1
    臺，其明知所購得之上開SIPO廠牌KD210 型電腦伴唱機及自
    組電腦伴唱機，均內含未經前述著作財產權人或被授權人同
    意或授權之音樂著作重製物，仍以印製發送名片之方式，自
    94 年12 月中旬某日起，至95年2 月20日下午2 時止，在前
    揭「阿宗個人音樂工作室」之營業處，將上開SIPO廠牌KD21
    0 型電腦伴唱機1 臺以10,000元之價格出售予不知情之曹勝
    富；將自組電腦伴唱機1 臺以21,000元之價格分別販售予真
    實姓名、年籍均不詳之自稱「冷氣陳」、「許先生」或其他
    不特定之客戶，而藉此牟利並恃以為生。嗣經警方分別於95
    年1 月23日下午5 時許，持本院核發之搜索票至其位於上址
    之工作室處查獲；於95年3 月9 日警詢中，循線查悉上情，
    並扣得其所有供重製所用之【附表貳】所示之物。
二、案經音圓公司訴由彰化縣警察局北斗分局報請臺灣彰化地方
    法院檢察署檢察官偵查起訴。
    理  由
一、本案被告甲○○所犯係死刑、無期徒刑、最輕本刑為3 年以
    上有期徒刑以外之罪，其於準備程序就前揭被訴事實為有罪
    之陳述，經受命法官告知簡式審判程序之旨，並聽取其與公
    訴人之意見後，本院認無不得或不宜改依簡式審判程序進行
    之處，爰依刑事訴訟法第273 條之1 第1 項、第284 條之1
    ，裁定本案由受命法官獨任進行簡式審判程序，合先敘明。
二、上揭犯罪事實，訊據被告於本院審理中坦承不諱（參見本院
    95年6 月22日審判筆錄），並有證人曹勝富於警詢中證述、
    證人陳羅崇於警詢及偵訊具結證述（參見臺灣彰化地方法院
    檢察署95年度警聲搜字第276 號偵查卷宗第4 頁至第6 頁；
    95年度偵字第2625號偵查卷宗第12頁至第17頁；95年度偵字
    第1004號偵查卷宗第51頁至第53頁）明確，且有桃園縣政府
    91年8 月13日桃營字登第00000000號營利事業登記證、股份
    有限公司變更登記表各1 份、音樂著作財產權讓與契約書2
    份、如【附表壹】所示歌曲之內政部著作權登記簿謄本5 張
    、收據及名片各1 張、點歌簿1 本、查獲現場及扣案物品照
    片共計71張、電腦伴唱機翻拍畫面照片8 張（參見彰化縣警
    察局北斗分局北警分偵字第0950000282號警卷第39頁至第52
    頁；臺灣彰化地方法院檢察署95年度警聲搜字第276 號偵查
    卷宗第12頁至第31頁、第33頁至第36頁；95年度偵字第2625
    號偵查卷宗第21頁至第22頁；95年度偵字第1004號偵查卷宗
    第60頁至第68頁）附卷可參，核屬相符，被告上揭自白核與
    前揭事證相符，應堪採信。又被告明知未經音樂著作之著作
    財產權人音圓公司同意或授權，仍以磁片複製方式重製生產
    並組裝電腦伴唱機或購入已重製完成之電腦伴唱機，再以每
    臺伴唱機10,000元至21,000元不等之價格，陸續銷售予曹勝
    富、真實姓名、年籍均不詳之自稱「冷氣陳」、「許先生」
    或其他不特定之客戶，以牟取利潤，其主觀上確有銷售營利
    之意圖。按刑法上所謂常業犯，指反覆以同種類行為為目的
    之社會活動之職業性犯罪而言，至於犯罪所得之多寡，是否
    恃此犯罪為唯一之謀生職業，則非所問，縱令兼有其他職業
    ，仍無礙於該常業犯罪之成立（最高法院85年臺上字第510
    號判例要旨參照）。是被告自93年底某日起，至95年2 月20
    日下午2 時止，陸續重製意圖銷售而擅自將著作財產權人音
    圓公司之如【附表壹】所示歌曲以重製之方法灌錄至自組電
    腦伴唱機內，並復自94年12月中旬某日起，至95年2 月20日
    下午2 時止，陸續銷售予曹勝富、真實姓名、年籍均不詳之
    自稱「冷氣陳」、「許先生」，共計3 臺，不法獲利所得，
    亦供被告平日生活所需及房屋貸款等情，業據被告於偵訊中
    及本院審理中分別陳述明確，則被告顯有反覆以此銷售圖利
    ，並以此收入維生之情狀，至臻明確。縱被告於上揭期間內
    ，仍有從事理髮工作之事實，於此常業犯之認定不生影響。
    本案事證明確，被告上揭犯行，足堪認定。
三、核被告所為，係犯著作權法第94條第1 項之明知係侵害著作
    財產權之重製物而散布為常業罪、同法第94條第1 項之意圖
    銷售而擅自以重製之方法侵害他人之著作財產權為常業罪。
    又被告所犯之明知係侵害著作財產權之重製物而散布為常業
    罪、意圖銷售而擅自以重製之方法侵害他人之著作財產權為
    常業罪之間，具有方法、目的之牽連關係，應依刑法第55條
    規定，從一重論以意圖銷售而擅自以重製之方法侵害他人之
    著作財產權為常業罪。公訴人另以95年度偵字第2625號被告
    違反著作權法案件移送本院併案審理，惟觀其移送併案意旨
    書所載之犯罪事實與本案起訴被告違反著作權法之犯罪事實
    相同，故併予審酌，附此敘明。爰審酌被告不知對他人之智
    慧財產權予以尊重，違反國際上普遍強調保護智慧財產權，
    以期發揚人類精神創作之潮流，漠視政府保護智慧財產權決
    心，任意重製及販賣盜版音樂著作之伴唱機，致生損害於告
    訴人，行為固不足取，且犯後迄今仍未與告訴人和解以賠償
    損失，惟被告因一時思慮未周，致犯本件犯行，且犯後坦承
    犯行，堪認具有悔意等一切情狀，量處如主文所示之刑。至
    扣案如【附表貳】所示之物均係被告所有供犯著作權法第94
    條第1 項所示之物，爰均依著作權法第98條之規定併予宣告
    沒收。另扣案之客戶名冊1 本，被告辯稱為其記載理髮客戶
    聯絡電話所用之物，非犯本案所用之物，經核無不合；又扣
    案之SIPO廠牌KD210 型電腦伴唱機1 臺、KTV 歌曲精選錄歌
    本1 本、多媒體影音電腦遙控器1 臺，業經被告出售予證人
    曹勝富所有，且非違禁物品，爰均不併予宣告沒收，附此敘
    明。
據上論斷，應依刑事訴訟法第273 條之1 第1 項、第299 條第1
項前段，著作權法第94條第1 項、第98條前段，刑法第11條、第
55條，判決如主文。
本案經檢察官郭玄義到庭執行職務。
中    華    民    國    95    年    6     月    30    日
                  刑事第一庭          法  官  唐中興
以上正本證明與原本無異。
如不服本判決，應於判決送達後10日內，向本院提出上訴狀。
告訴人或被害人對於判決如有不服具備理由請求檢察官上訴者，
其上訴期間之計算係以檢察官收受判決正本之日期為準。
中    華    民    國    95    年    6     月    30    日
                                      書記官  施惠卿
【附錄本案判決論罪科刑法條】：
著作權法第94條
以犯第91條第1 項、第2 項、第91條之1 、第92條或第93條之罪
為常業者，處1 年以上7 年以下有期徒刑，得併科新臺幣30萬元
以上300 萬元以下罰金。
以犯第91條第3 項之罪為常業者，處1 年以上7 年以下有期徒刑
，得併科新臺幣80萬元以上800萬元以下罰金。


司法院資訊處製作；財團法人民間司法改革基金會備份。
